臺灣宜蘭地方法院交通事件裁定　　　　 95年度交聲字第103號
移送　機關　交通部公路總局臺北區監理所宜蘭監理站
異　議　人　順晟交通股份有限公司
代　表　人　乙○○
代　理　人　丙○
上列受處分人因違反道路交通管理處罰條例案件，對於交通部公
路總局臺北區監理所宜蘭監理站於民國95年7月6日所為之宜監字
第裁43-Z00000000號裁決處分，聲明異議，本院裁定如下：
    主  文
異議駁回。
    理  由
一、原處分機關係以：異議人順晟交通股份有限公司之駕駛人江
    建聖於民國95年3月20日1時7分，駕駛車牌號碼476-GX號營
    業貨運曳引車，行經國道三號樹林收費站南下地磅，因載運
    石灰石經過磅總重38.720公噸，超過核定之總聯結重量35公
    噸，經內政部警政署國道公路警察局第六警察隊樹林分隊警
    員掣單舉發。嗣經原處分機關依道路交通管理處罰條例第29
    條之2第3項規定，裁處新臺幣（下同）14,000元罰鍰。
二、聲明異議意旨略以：異議人所有之車牌號碼476-GX號營業貨
    運曳引車，係承運台塑公司冬山廠石灰至高雄市唐榮公司不
    銹鋼廠，經過台塑公司冬山廠合格地磅過磅38.49公噸，該
    車輛係由宜蘭載運至高雄，途中會經過多處地磅檢驗站，怎
    會有超載之舉，故國道三號樹林收費站南下地磅是否檢驗合
    格，且過磅總重38.720公噸數據是否準確及公正令人質疑，
    為此，聲明異議，請求撤銷原處分等語。
三、按汽車裝載貨物超過核定之總重量、總聯結重量者，處汽車
    所有人罰鍰，並記汽車違規紀錄1次，其應歸責於汽車駕駛
    人時，除依第3項規定處汽車駕駛人罰鍰及依第63條第1項第
    2款規定記點外，並記該汽車違規紀錄1次。有前2項規定之
    情形者，應責令改正或當場禁止通行，並處10,000元罰鍰，
    超載10公噸以下者，以總超載部分，每1公噸加罰新臺幣1,
    000元；超載逾10公噸至20公噸以下者，以總超載部分，每
    1公噸加罰新臺幣2,000元；超載逾20公噸至30公噸以下者，
    以總超載部分，每1公噸加罰新臺幣3,000元；超載逾30公噸
    者，以總超載部分，每1公噸加罰新臺幣5,000元。未滿1公
    噸以1公噸計算。道路交通管理處罰條例第29條之2第1項、
    第3項定有明文。
四、經查：
（一）證人甲○○即內政部警政署國道公路警察局第六警察隊樹
      林分隊警員於本院訊問時證述：「我自76年7月8日取締交
      通違規案件迄今，包括取締貨車超載，取締超載流程為巡
      邏勤務配合地磅稽查…我們會在地磅站看載重車有無進來
      過磅，超載有無逃磅。…到地磅站時由操作人員操作過磅
      ，我們會在地磅室看螢幕看車輛是否有超載。一般載重車
      過地磅站時會過磅，若沒有超過核載重量10％，就可直接
      通行，若超過10％以上不超過20％，我們會比較慎重叫駕
      駛人從引道回來再過磅1次。若超過百分之20％以上，屬
      於惡性超載，就不會再叫駕駛人再次過磅。本件是我與丁
      ○○共同取締…本件曳引車在過磅時，我站在地磅室前面
      ，我在看電腦過磅重量，電腦顯示總重38.720公噸，當時
      丁○○也在裡面，另外還有操作的地磅工在裡面，駕駛人
      在車上。…本件違規載重應該有過磅第二次，因事隔已久
      。我們處理方式是只要車輛載重沒有超過核定總重量20％
      ，我們會請駕駛人再過磅1次。本件違規車輛超載過磅紀
      錄僅有紀錄1次過磅紀錄，是因為第一次過磅時我們不會
      叫操作人員紀錄，因車子開進去地磅會震動，可能會產生
      誤差值，為求慎重才進行第二次過磅，第二次過磅時車子
      進到地磅時處於靜止狀態，操作人員再操作電腦過濾本件
      車輛是否有超重，我們才會輸入。駕駛人於過磅時在車上
      就可以看到LED燈顯示『載重總重量』及『超載』，若沒
      有超載的話會顯示『載重總重量』及『通行』…。貨車超
      載未逾核定總重量10％，我們均係以勸導的方式處理…本
      件違規車輛只超重一點點，一定會第二次過磅確認有無超
      載10％以上至20％。」等語（見本院卷52頁至第55頁）。
      佐以證人丁○○即內政部警政署國道公路警察局第六警察
      隊樹林分隊警員於本院訊問時證述：「我擔任取締交通違
      規案件迄今約15年，包括取締貨車超載，取締貨車超載流
      程要以過磅為準，有磅工在地磅室裡操作過磅機器，貨車
      在外面過磅，在國道公路上過磅同時，駕駛人可以從螢幕
      上看出有無超載，若沒有超載鈴聲會響，就可通行，若超
      載螢幕會顯示超載。…過磅時只要駕駛人要求就會再過磅
      1次，尤其是有爭議的時候，例如本件只是超過11％。依
      我取締超載經驗，載重車超過10％到20％，我會詢問司機
      對重量有何意見，若司機沒有意見，就以第一次過磅的重
      量掣單，若有意見就重新過磅1次，讓車輛停在過磅台，
      從螢幕讓駕駛人看總重量，然後才製單舉發。…因超載10
      ％內不掣單，若超載太靠近該數值，我們會叫駕駛人重新
      過磅1次。本件是我與甲○○一起取締…過程我沒有印象
      …樹林地磅站之地磅性質如本院卷第10頁所示之地秤，屬
      於電子，無法手動調整。本件超載重量未超過11％，但地
      秤有設定值只要超過10.5％，電腦就會自動顯示11％。」
      等語（見本院卷第56頁至第59頁）。復觀之本件車牌號碼
      476-GX號營業貨運曳引車，核定裝載貨物之總聯結重量為
      35公噸，而於95年3月20日1時7分35秒，該車行經國道三
      號樹林收費站南下地磅，經過磅總聯結重量38.720公噸，
      超載重3.720公噸、超載率11％，而該地秤檢定日期為95
      年3月2日，有效期限至96年3月31日，此有汽車車籍查詢
      資料、經濟部標準檢驗局度量衡器檢定合格證書、過磅紀
      錄各1紙在卷可參（見本院卷第10頁至第11頁、第19頁）
      。且證人甲○○、丁○○分別有18年、15年取締貨車超載
      之經驗，而於95年3月20日1時7分，取締車牌號碼476-GX
      號營貨運曳引車超載，因該車超載率11％，以證人甲○○
      、丁○○上開取締經驗，為求慎重應有進行第二次過磅確
      認，以避免發生無端糾紛，況上開取締時間距該地秤檢定
      日期相距未逾1個月，該地秤當無產生法定公差外之誤差
      值可能。綜上證據，可證異議人之駕駛人江建聖於95年3
      月20日1時7分，駕駛車牌號碼476-GX號營業貨運曳引車，
      行經國道公路三號樹林收費站南下地磅，經過磅總聯結重
      量確為38.720公噸，超過核定之總聯結重量35公噸，超載
      率為11％，顯然有違規載重超過核定之總聯結重量11％。
      故異議人辯稱：地秤過磅不準確，該曳引車載重未超過總
      聯結重量10％等語，自不足採。
（二）至於異議人聲請傳喚江建聖，以待證所駕駛之上開曳引車
      載重未超過總聯結重量10％之事實，惟本院認本件事證已
      臻明確，自無傳喚該證人之必要，併此敘明。
（三）綜上證據，異議人仍執前詞置辯，顯然不足採信。異議人
      既然有上開違規之事實，原處分機關據以援引道路交通管
      理處罰條例第29條之2第3項之規定，裁處14,000元罰鍰，
      於法並無不當，本件異議為無理由，應予駁回。
五、據上論斷，應依道路交通管理處罰條例第87條第2項、道路
    交通案件處理辦法第19條，裁定如主文。
中　　華　　民　　國　　96　　年　　 1　　月　　31　　日
                         臺灣宜蘭地方法院交通法庭
                                 法  官　蘇錦秀
以上正本證明與原本無異。
如不服本裁定，應於裁定送達後5日內向本院提出抗告狀。（需
附繕本）
                                 書記官　葉瑩庭
中　　華　　民　　國　　96　　年　　2 　　月　　5 　　日
